【裁判字號】    97,重訴,71
【裁判日期】    970625
【裁判案由】    損害賠償
【裁判全文】
臺灣臺中地方法院民事裁定              97年度重訴字第71號
原      告  乙○○
訴訟代理人  吳光陸  律師
複代理人    廖瑞鍠  律師
            丙○○
被      告  甲○○
訴訟代理人  王有民  律師
複代理人    洪主雯  律師
上列被告因過失重傷害刑事案件（本院96年度交易字第265號）
，經原告提起刑事附帶民事訴訟請求損害賠償（本院96年度交附
民字第106號），本院刑事庭裁定移送前來，本院裁定如下：
    主   文
原告之訴及假執行之聲請均駁回。
    理   由
一、按因犯罪而受損害之人，於刑事訴訟程序得附帶提起民事訴
    訟，對於被告及依民法負賠償責任之人，請求回復其損害，
    刑事訴訟法第487條第1項定有明文。又因犯罪而受損害之人
    ，於刑事訴訟程序固得附帶提起民事訴訟，對於被告請求回
    復其損害，但其請求回復之損害，以被訴犯罪事實所生之損
    害為限，故提起是項訴訟，須限於起訴之犯罪事實侵害個人
    私權，致生損害者，始得為之。否則縱令得依其他事由，提
    起民事訴訟，亦不得於刑事訴訟程序附帶為此請求，最高法
    院著有23年附字第248號及60年台上字第633號判例參照。再
    者，移送民事庭之附帶民事訴訟，應適用民事訴訟法，縱移
    送前提起此項訴訟不合刑事訴訟法第487條所定之要件，而
    有同法第502條第1項關於訴之不合法規定情形，亦應依民事
    訴訟法第249條第1項第6款之規定，以裁定駁回之。
二、本件原告起訴主張略以：緣原告乙○○之配偶邱盛琪於民國
    94年4月18日下午4時50分許，騎乘車號TBN-931號輕型機車
    ，沿臺中市○○路往崇德路方向直行，於五順街十字形停車
    場便道口，遭被告駕駛車號3V-2018號自用小客車嚴重撞傷
    倒地，邱盛琪受有頭部外傷併顱內出血傷害，經醫治後，仍
    因腦部受創而留下腦傷症候群、合併癲癇及腦功能障礙之普
    通傷害，及嗅覺喪失、語能嚴重減損、失智、認知功能障礙
    等重傷害。查被告所為致原告受有損害，茲分述如下：1.增
    加生活上需要之費用：醫療費用全民健保支付費用新臺幣（
    下同）743,028元、醫藥費自付額計126,126元、住院期間。
    看護費用17,000元。2.喪失勞動能力之損害：因邱盛琪已完
    全喪失勞動能力，被告應一次賠償2,870,945元。3.扶養費
    ：原告長子邱顯達得請求52,214元、原告長女邱曼竺得請求
    412,354元、邱盛琪之母邱姜碧珠得請求148,218元。4.將來
    看護費用計8,031,342元。5.精神慰撫金：被告應賠償邱盛
    琪200萬元精神慰撫金，以上總計14,384,227元，扣除汽機
    車強制險已給付1,649,241元，被告尚應給付12,734,986元
    。爰依民法第184條第1項前段、第193條第1項、第195條第1
    項規定，訴請被告應賠償原告12,734,986元及自起訴狀繕本
    送達翌日起至清償日止，按年利率5%計算之利息；並陳明願
    供擔保請准宣告假執行。
三、經查，本件原告雖係依民法第184條第1項前段、第193條第1
    項、第195條第1項規定，主張其個人私權因被告過失傷害邱
    盛琪致重傷而受有損害。然查，本件被告過失行為乃係對邱
    盛琪個人身體之重傷害行為，其因被告侵權行為而受損害者
    即係邱盛琪，而非原告。本件原告雖為邱盛琪之配偶、監護
    人，並有支付相關醫療及看護等費用，然其非被告犯罪事實
    侵害個人私權致生損害之被害人，揆諸前開說明，原告尚不
    得以前揭刑事訴訟程序提起附帶民事訴訟請求損害賠償。是
    原告提起本件附帶民事訴訟，顯與首揭要件不符，應予駁回
    。原告之訴既經駁回，其假執行之聲請亦失所附麗，應併駁
    回之。
四、末按判決如有誤寫、誤算或其他類此之顯然錯誤者，法院得
    依聲請或依職權以裁定更正；其正本與原本不符者，亦同，
    民事訴訟法第232條第1項定有明文，此乃針對法院判決錯誤
    之更正所為規定，至於原告起訴程式及書狀應記載之事項，
    民事訴訟法第244條、第116條均有明文，既無類此之規定，
    要難比附援引，是原告聲請將起訴狀「原告乙○○」更正為
    「原告邱盛琪」，於法無據，尚難准許；另原告之訴既不合
    法，則原告亦無從將原訴變更，併予敘明。
五、本件係原告提起刑事附帶民事訴訟，經本院刑事庭依刑事訴
    訟法第504條第1項移送前來，依同條第2項規定免納裁判費
    ，本件訴訟中兩造亦未另行支出訴訟費用，爰不贅為訴訟費
    用負擔之諭知，附此敘明。
六、依民事訴訟法第249條第1項第6款，裁定如主文。
中    華    民    國    97    年    6     月    25    日
                  民事第二庭    法  官  楊國精
正本係照原本作成
如不服本裁定應於送達後10日內向本院提出抗告狀，並繳納抗告
費新臺幣1,000元。
中    華    民    國    97    年    6     月    25    日
                                書記官


司法院資訊處製作；財團法人民間司法改革基金會備份。
